臺灣新北地方法院民事裁定
111年度消債更字第328號
聲  請  人
即  債務人  林賴秋蘭

代  理  人  謝昀蒼律師
上列當事人聲請消費者債務清理更生事件，本院裁定如下：
    主  文
聲請人林賴秋蘭自中華民國一一一年十一月七日上午十時起開始
更生程序。
命司法事務官進行本件更生程序。
    理  由
一、按債務人不能清償債務或有不能清償之虞者，得依本條例所
    定更生程序，清理其債務；債務人無擔保或無優先權之本金
    及利息債務總額未逾新臺幣（下同）1,200萬元者，於法院
    裁定開始清算程序或宣告破產前，得向法院聲請更生；債務
    人對於金融機構負債務者，在聲請更生前，應向最大債權金
    融機構請求協商債務清償方案，或向其住、居所地之法院或
    鄉、鎮、市、區調解委員會聲請債務清理之調解；協商或調
    解成立者，債務人不得聲請更生，但因不可歸責於己之事由
    ，致履行有困難者，不在此限，消費者債務清理條例（下簡
    稱消債條例）第3條、第42條第1項、第151條第1項、第7項
    分別定有明文。次按法院裁定開始更生或清算程序後，得命
    司法事務官進行更生或清算程序，必要時得選任律師、會計
    師或其他適當之自然人或法人1人為監督人或管理；法院開
    始更生程序之裁定，應載明其年、月、日、時，並即時發生
    效力，消債條例第16條第1項、第45條第1項亦分別定有明文
    。再按消債條例第151條第5項但書（現行法為第151條第7項
    但書）規定「因不可歸責於己之事由，致履行顯有重大困難
    」，並未附加「不可預見」之要件，亦即該事由並不以債務
    人「不可預見」為必要。該項但書規定情形，僅須於法院就
    更生或清算之聲請為裁判時存在即可，不以協商成立後始發
    生者為限，並與債務人於協商時能否預見無關。債務人於協
    商時縱未詳加思考、正確判斷，或可預見將來履行可能有重
    大困難而仍冒然簽約成立協商，亦不能據此即認其履行顯有
    重大困難係可歸責於債務人（司法院民國98年第1期民事業
    務研究會第24號司法院民事廳消費者債務清理條例法律問題
    研審小組意見參照）。
二、聲請意旨略以：伊自79年間與配偶共同經營小型瓦斯行，協
    助處理店內事務，然配偶於94、95年間發現罹患口腔癌，伊
    向萬泰商業銀行股份有限公司（現更名為凱基商業銀行股份
    有限公司，下稱萬泰銀行）申辦現金卡，為經營瓦斯行之資
    金及家庭生活費用周轉使用，因而積欠債務，遂於95年間向
    當時最大債權金融機構萬泰銀行申請債務協商，並達成分期
    還款協議。惟配偶嗣後病情惡化須入住安養院，高額之醫療
    費用及安養費用使伊無力負擔而於96年3月間毀諾，直至99
    年間配偶因病往生，2人共同經營之瓦斯行亦於101年間結束
    營業。伊顯有不能清償債務之情形，爰依法聲請裁定開始消
    費者債務清理之更生程序等語。
三、經查：
  ㈠聲請人主張其曾依中華民國銀行公會會員辦理消費金融案件
    無擔保債務協商機制與當時最大債權金融機構萬泰銀行達成
    「108期、年利率4％、月付9,176元」之分期還款協議，惟因
    無力繳納而未繼續履行，業經通報毀諾；嗣曾再依消債條例
    第151條規定以書面向本院聲請債務清理前置調解，經最大
    債權金融機構台灣新光商業銀行股份有限公司（下稱新光銀
    行）提出分72期、零利率、每期清償9,816元之還款方案，
    惟因聲請人仍無力負擔上開還款方案，致前置調解不成立等
    節，業據提出本院調解不成立證明書附卷為憑，亦經新光銀
    行函覆明確。揆諸前揭說明及法條規定，聲請人前既經協商
    成立，則其更生聲請可否准許，除應審究其現況是否有不能
    清償債務或有不能清償之虞之情事，尚須符合有不可歸責於
    聲請人之事由，致履行有困難之要件。
  ㈡聲請人之財產及收入：觀之聲請人提出之財產及收入狀況說
    明書、全國財產稅總歸戶財產查詢清單、中華民國人壽保險
    商業同業公會保險業通報作業資訊系統資料查詢結果回覆書
    所示，聲請人名下有國泰人壽有效保單1筆、新光人壽有效
    保單2筆；又依109、110年度綜合所得稅各類所得資料清單
    所載，聲請人於該2年間之收入共309元。另聲請人陳稱其目
    前無工作收入，每月領有勞工保險之老年給付3,772元及國
    民年金之遺屬給付2萬0,269元，另每月領有租金補助4,000
    元等情，業據提出臺灣土地銀行活期性存款存摺、郵政存簿
    儲金簿為憑，應可暫以上開數額總和2萬8,041元【計算式：
    3,772＋20,269＋4,000＝28,041】，作為每月可處分所得。
  ㈢聲請人之必要支出狀況：聲請人主張其每月必要生活支出依
    新北市111年度每人每月最低生活費之1.2倍計算即1萬8,960
    元，符合消債條例第64條之2第1項、第43條第7項、消債條
    例施行細則第21條之1第3項規定，應屬有據。
  ㈣基此，聲請人現每月可處分所得，扣除上開每月必要生活支
    出後，餘額9,081元【計算式：28,041－18,960＝9,081】，顯
    已不足以負擔上開最大債權金融機構新光銀行所提出分72期
    、零利率、每期清償9,816元之還款方案，亦無法履行先前
    與萬泰銀行所成立分108期、年利率4％、月付9,176元之分期
    還款協議，揆諸前揭說明及法條規定，聲請人因收入不足支
    應協商金額而毀諾，自有不可歸責於己之事由。從而，本院
    依聲請人目前現況、財產、勞力及信用等清償能力為綜合判
    斷，其積欠債務數額顯非得在短期內完全清償，堪認具有消
    債條例第3條所規定「債務人不能清償債務」之情形。
五、綜上所述，本件聲請人為一般消費者，未從事營業活動，所
    負無擔保或無優先權之本金及利息債務總額未逾1,200萬元
    ，且有無法清償債務之情事，亦未經法院裁定開始清算程序
    或宣告破產，復查無消債條例第6條第3項、第8條或第46條
    各款所定駁回更生聲請之事由存在。從而，聲請人本件更生
    之聲請，洵屬有據，應予准許，並命司法事務官進行本件更
    生程序，爰裁定如主文。另聲請人於更生程序開始後，應提
    出足以為債權人會議可決或經法院認為公允之更生方案以供
    採擇，俾免更生程序進行至依消債條例第61條規定應行清算
    之程度，附此敘明。
中　　華　　民　　國　　111 　年　　11　　月　　7 　　日
                  民事第六庭    法　官　賴彥魁
以上正本證明與原本無異。
本裁定不得抗告。
本裁定已於111年11月7日上午10時公告。
中　　華　　民　　國　　111 　年　　11　　月　　7 　　日
                                書記官　蘇莞珍